臺灣臺中地方法院刑事裁定
111年度單禁沒字第1001號
聲  請  人  臺灣臺中地方檢察署檢察官
上列聲請人因無主違禁物事件，聲請單獨宣告沒收（111年度聲
沒字第807號），本院裁定如下：
    主    文
扣案如附表所示之物，沒收銷燬之。其餘聲請駁回。
    理    由
一、聲請意旨略以：被告康皓哲（下稱被告）因施用第二級毒品
    甲基安非他命，涉嫌違反毒品危害防制條例案件，臺灣臺中
    地方檢察署〈下稱臺中地檢署〉檢察官以110年度偵字第3939
    號為不起訴處分確定。惟該扣案之吸食器，內含有第二級毒
    品甲基安非他命1.1572公克（驗餘淨重1.0544公克），吸食
    器1支，係屬違禁物，有衛生福利部草屯療養院草療鑑字第1
    100800122號鑑驗書在卷足稽，爰依刑法第38條第1項、第40
    條第2項及毒品危害防制條例第18條第1項前段規定，聲請沒
    收銷燬等語。
二、按查獲之第一、二級毒品，不問屬於犯罪行為人與否，均沒
    收銷燬之，毒品危害防制條例第18條第1項前段定有明文，
    且該條立法理由揭櫫：為因應相關特別法將於刑法沒收章施
    行之日（即民國105年7月1日）失效等因素，為防制毒品之
    需要，乃予配合修正等旨，故而，毒品危害防制條例第18條
    屬刑法有關違禁物沒收之特別規定，而應優先適用；又違禁
    物或專科沒收之物得單獨宣告沒收，若案件未起訴或不起訴
    者，應由檢察官聲請法院以裁定沒收之，亦為刑法第40條第
    2項所明定，並經司法院著有18年院字第67號解釋可參。
三、經查：
（一）被告於110年8月3日17時30分許，在臺中市○○區○○路000號
      雲平汽車旅館內死亡，經警據報到場處理，並於被告黑色
      皮包內查獲扣得安非他命1包（1.35公克）及安非他命吸
      食器1組，此有臺中市政府警察局太平分局扣押筆錄、扣
      押物品目錄表、扣押物品清單、現場照片、臺中地檢署11
      0年度毒偵字第3939號不起訴處分書在卷可稽（見臺灣臺
      中地方檢察署〈下稱臺中地檢署〉110年度毒偵字第3939號
      卷〈下稱110毒偵3939卷〉第77頁至第83頁、第89頁至第91
      頁、第125頁、第155頁至第156頁），而被告所涉違反毒
      品危害防制條例犯嫌案件，因被告死亡，業經臺中地檢署
      檢察官以110年度毒偵字第3939號為不起訴處分確定，有
      前開不起訴處分書及被告之臺灣高等法院被告前案紀錄表
      在卷足憑，堪認屬實。
（二）本案扣案物品，應為「甲基安非他命1包及安非他命吸食
      器1組」，並非「內含有第二級毒品甲基安非他命之吸食
      器1支」，本案扣案物品中之晶體1包，經送衛生福利部草
      屯療養院鑑驗，含有第二級毒品甲基安非他命成分，送驗
      數量1.1572公克，驗餘數量1.0544公克，此有衛生福利部
      草屯療養院110年8月19日草療鑑字第1100800122號鑑驗書
      附卷可稽（見臺中地檢署110毒偵3939卷第101頁），足認
      上開扣案物品確屬毒品危害防制條例第2條第2項第2款所
      稱之第二級毒品，為違禁物無訛。聲請人聲請就前述扣案
      物宣告沒收銷燬，依上揭規定，並無不合，應予准許。又
      直接用以盛裝上開毒品之包裝袋既係用於包裹毒品，防其
      裸露、逸出、潮濕，便於持有，因其上所沾黏之毒品量微
      而無法完全析離，應整體視之為毒品，併予沒收銷燬（此
      部分聲請書漏列，由本院逕補充之）。至鑑定時採樣檢測
      之毒品，既已耗損用罄而滅失不復存在，自毋庸為沒收銷
      燬之諭知。
（三）聲請人雖就扣案「內含有第二級毒品甲基安非他命1.1572
      公克之吸食器1支」聲請單獨宣告沒收銷毀，惟經本院詢
      問臺中市政府警察局太平分局，承辦員警回覆：當時警方
      係於康皓哲黑色皮包內分別查獲、扣得安非他命1包（1.3
      5公克）及安非他命吸食器1支，惟當時警方僅就該包扣案
      安非他命送衛生福利部草屯療養院鑑定，就吸食器部份並
      未送鑑定，本分局110年11月13日中市警太分偵字第11000
      34351號刑事案件報告書犯罪事實欄記載略以「經本分局
      搜索邱德原所租用AMJ-9021號自小客車，車內查獲犯嫌康
      皓哲黑色包包內有安非他命吸食器內含有安非他命1.35公
      克」等語，係誤載，此有本院111年10月26日電話紀錄在
      卷足憑，佐以衛生福利部草屯療養院110年8月19日草療鑑
      字第1100800122號鑑驗書係針對扣案晶體進行鑑驗，堪以
      認定本件扣案吸食器1支並未送鑑驗，該吸食器1支既未經
      鑑驗證明其上有殘留毒品成分，尚無從認係違禁物而宣告
      沒收銷燬。另案被告邱德原、張子豪、蔡少晨雖於警詢時
      陳稱該未經鑑驗之吸食器1支為被告康皓哲所有等語（見1
      10毒偵3939卷第54頁、第67頁、第84頁），然卷內並無積
      極證據證明該「未經鑑驗之吸食器1支」與被告上開施用
      有第二級毒品之犯行有何關連，被告持有「未經鑑驗之吸
      食器1支」之行為顯非檢察官上開就被告所犯施用第二級
      毒品犯行之不起訴處分效力所及，無證據證明確為供被告
      本件施用毒品犯行所用之物，難認與被告上開經檢察官為
      不起訴處分確定之施用第二級毒品犯行有關連，亦無從依
      刑法第38條第2項規定宣告沒收。從而，聲請人就該吸食
      器1支聲請單獨宣告沒收，於法尚有未合，此部分聲請應
      予駁回。
四、末按被告死亡後，訴訟主體失其存在，訴訟程序之效力，不
    應發生，判決自無從送達，縱對之為送達，亦不發生送達之
    效力（最高法院84年度台非字第134號判決意旨參照）。查
    本件聲請書所指被告業於110年8月3日死亡，有個人基本資
    料查詢結果可稽。從而，扣案之第二級毒品甲基安非他命1
    包（含包裝袋1只），性質上即屬無主違禁物，聲請人以康
    皓哲為被告或受刑人，向本院聲請沒收，容有誤會；惟為免
    駁回後，再以無主違禁物為由，聲請宣告沒收，不無耗費司
    法資源之嫌，爰由本院逕予諭知沒收。
五、依刑事訴訟法第220條、第455條之36第1項、第2項，毒品危
    害防制條例第18條第1項前段，刑法第11條、第40條第2項，
    裁定如主文。
中　　華　　民　　國　　111 　年　　10　　月　　31　　日
                刑事第十九庭  法  官  張美眉
以上正本證明與原本無異。
如不服本裁定，應於收受送達後5日內向本院提出抗告狀。（應
附繕本）
                              書記官 賴宥妡      　　　
中　　華　　民　　國　　111 　年　　10　　月　　31　　日
附表
編號 扣案物品 扣案物品說明 鑑定結果 備註 1 晶體壹包（含包裝袋壹只） 檢品編號：B0000000 檢品外觀：晶體 送驗數量：1.1572公克（淨重） 驗餘數量：1.0544公克（淨重）  檢出第二級毒品甲基安非他命成分 衛生福利部草屯療養院110年8月19日草療鑑字第1100800122號鑑驗書（見110毒偵3939卷第137頁）、臺中地檢署110年度安保字第1241號扣押物品清單（見臺中地檢署110年度毒偵3939卷第135頁）